【裁判字號】    97,訴,1474
【裁判日期】    971111
【裁判案由】    侵權行為損害賠償
【裁判全文】
臺灣板橋地方法院民事判決              97年度訴字第1474號
原      告  甲○○○
被      告  乙○○
上列當事人間請求侵權行為損害賠償事件，本院於中華民國97年
10月28日言詞辯論終結，判決如下：
    主      文
原告之訴及假執行之聲請均駁回。
訴訟費用由原告負擔。
    事實及理由
一、原告主張略以：緣於民國95年10月27日上午9 時52分，原告
    騎乘CHS-877 號機車，在臺北縣鶯歌鎮○○○路與建國路口
    ，被駕駛5F-3079 號自小客車之被告撞倒，原告身體左側及
    機車倒地，被告將原告扶起當時原告頭昏，身體左側前後劇
    烈疼痛，膝蓋流血，由臺北縣政府警察局三峽分局鶯歌分駐
    所（下稱鶯歌分駐所）警員梁豐霖處理後，原告到財團法人
    恩主公醫院（下稱恩主公醫院）急診，原告告訴醫生上開傷
    情，醫生稱：「Ｘ光看不出你左胸或左膝蓋骨頭有斷，你現
    在身體週圍之疼痛是因你身體被撞擊摔倒後身體左邊週圍的
    骨頭遭擠壓造成疼痛，最多2 星期就不會痛，頭部方面先觀
    察一星期是否有嘔吐，吃止疼痛藥多休息」；95年11月1 日
    ，原告再到恩主公醫院骨科門診，請醫生做檢查，醫生說：
    「你左身體被撞一定會疼痛，不必檢查，吃藥休息就可以」
    ；95年11月3日，原告到敏盛綜合醫院胸腔外科門診，醫生
    照Ｘ光後說：「你左胸肋骨沒有斷，2個禮拜就會復原」。
    嗣鶯歌分駐所警員梁豐霖打電話催原告說：「乙○○他希望
    妳能和解，否則他會被開罰單，車禍受傷醫療費用汽車第三
    人責任險一定會全部理賠，妳不用擔心」，因恩主公醫院及
    敏盛綜合醫院都認為原告身體左胸前後及各部位之劇烈疼痛
    是身體被車撞擊後骨頭遭擠壓造成，約2 星期左右吃藥休息
    就會好，原告就忍著身體疼痛心存善念，於95年11月7 日與
    被告在鶯歌分駐所簽立和解書，註明原告之傷害醫療費用由
    原告向被告的汽車第三人責任險請領傷害理賠，原告因看病
    必須車馬費，被告另支付原告4,000 元。95年12月25日，原
    告才由行政院國軍退除役官兵輔導委員會台北榮民總醫醫院
    （下稱榮民總醫院）超音波檢查出原告左前胸之疼痛不解是
    左前胸第2 、3 肋骨有裂傷及肩膀軔帶受傷所致；96年8 月
    8 日，原告在網路取得肋骨骨折因Ｘ光照正面而常遭誤診之
    相關資訊後，再至鶯歌分駐所找梁豐霖警員表達原告當初是
    在誤以為醫生所稱疼痛2 星期就會好之情況下，才會和被告
    簽訂和解書，請梁警員安排與被告解除和解書，經梁警員與
    被告聯絡後，轉告原告說稱：「乙○○說妳們已經簽立和解
    書不可能取銷，他不願意賠妳錢」，當下原告打話給被告後
    ，被告亦稱：「我已4,000 元和你簽和解書，妳很煩，妳有
    本事去告」，態度惡劣到極點。而原告至今仍為頭部傷害及
    肋骨疼痛在榮民總醫院治療。為此，依民法第74條、第227
    條之2 規定，撤銷本件和解契約，請求：(一)被告應再給付原
    告150,000 元因被告之汽車第三人責任險理賠給付不能及2
    年後被告第三人責任險不理賠之追加損害賠償醫療費用，(二)
    被告應給付原告400,000 元為原告左前胸肋骨骨折之併存左
    側胸壁輕微畸型、肩膀、頭部等傷害之身體回復原狀，原告
    身體無法回復原狀時及造成原告傷害之後遺症等，以為金錢
    賠償，(三)被告應給付原告100,000 元之為自95年10月27日起
    至日後因看病造成生活增加相關之費用及車馬費，(四)被告應
    給付原告150,000 元之精神賠償，合計800,000 元等語。併
    為聲明：被告應給付原告800,000 元，並願供擔保聲請宣告
    假執行。
二、被告則以：被告與原告之車禍糾紛已於95年11月7 日，在鶯
    歌分駐所簽立和解書，被告均依約付和解金，原告亦已向保
    險公司請領32,607元，原告已無任何理由向被告請求等語，
    資為抗辯。併為答辯聲明：原告之訴駁回，如受不利之判決
    ，願供擔保請准免予假執行。
三、查被告於前揭時地駕駛自小客車撞倒原告所騎機車，致原告
    受傷，嗣兩造於95年11月7 日在鶯歌分駐所成立和解，由被
    告賠償原告4,000 元，而有關汽車第三人責任險部分，由原
    告請領，做為被告負擔之醫療費用之事實，為兩造所不爭，
    並為有和解書影本1 紙為證，自堪信為真實。按稱和解者，
    謂當事人約定互相讓步，以終止爭執或防止爭執發生之契約
    。又和解有使當事人所拋棄之權利消滅及使當事人取得和解
    契約所訂明權利之效力，民法第736 條、第737 條分別定有
    明文。本件兩造所簽立之和解契約既經合法成立，則兩造均
    應受其拘束，縱使事後原告因而受不利益之結果，原告亦不
    得事後翻異，更就和解前之法律關係再行主張。
四、原告雖以其因事後經榮民總醫院超音波檢查出原告左前胸之
    疼痛不解是左前胸第2 、3 肋骨有裂傷及肩膀軔帶受傷所致
    ，其因本件車禍所受之傷害，至今仍在治療中，而主張依民
    法第227 條之2 情事變更原則撤銷原和解契約云云。然按民
    法第227 條之2 所謂之情事變更，係指法律行為成立後，因
    不可歸責於當事人之事由，致情事變更，非當時所得預料，
    而依其原有效果顯失公平為要件。倘係當事人誤認某事實存
    在，嗣發現該事實並不存在者，係當事人主觀之錯誤，並非
    客觀之情事有所變更，自無情事變更原則之適用。本件原告
    於車禍受傷後係因信任醫生之診斷，誤以為其吃藥休息2 個
    禮拜就可痊癒，才會與被告和解等語，經其自認無誤，顯見
    其與被告成立和解係基於本身主觀上之錯誤認知，尚非在和
    解成立後客觀情事有所變更，本件應無情事變更則之適用，
    故原告此部分之主張，並非可採。
五、次按法律行為，係乘他人之急迫、輕率或無經驗，使其為財
    產上之給付或為給付之約定，依當時情形顯失公平者，法院
    得因利害關係人之聲請，撤銷其法律行為或減輕其給付。前
    項聲請，應於法律行為後一年內為之，民法第74條固有明文
    規定。惟本條之規定，係指對為財產上之給付或為給付之約
    定之一方顯失公平者，始有其適用，且依該條規定撤銷法律
    行為者，應於法律行為一年內之除斥期內為之。查本件兩造
    所成立之上開和解契約，其為財產上給付約定之一方為被告
    ，並非原告，且原告於95年11月7 日成立和解後，遲至97年
    6 月3 日始向本院起訴（見起訴狀上所載本院收文戮章），
    亦顯已逾一年之除斥期間，是原告主張其得依民法第74條規
    定，聲請撤銷本件和解契約，亦非有據。
六、再按和解不得以錯誤為理由撤銷之，但有左列事項之一者，
    不在此限．．．三、當事人之一方對於他方當事人之資格或
    重要之爭點有錯誤而為和解者，民法第738 條第3 款定有明
    文。本件依原告所主張之前揭事實，縱認原告有以錯誤為理
    由聲請撤銷和解契約，惟所謂錯誤，乃指意思表示之人對於
    構成意思表示內涵之效果意思，與其表示於外之表示內容，
    因錯誤或不知而致生齟齬而言。至於形成表意人內心效果意
    思之原因，則稱為動機，而導致表意人內心效果意思之動機
    十分繁雜，且只存在表意人之內心，不表示於意思表示中，
    故為相對人所無法查覺，是除當事人之資格或物之性質有誤
    ，且為交易上認為重要者，始可視為意思表示內容之錯誤外
    ，其餘動機錯誤若未表示於意思表示中，且為相對人所明瞭
    者，不受意思表示錯誤規範之保護，此觀民法第88條第2項
    之規定自明。本件原告接受被告所提和解條件，而與之成立
    和解，係因其誤認吃藥休息2 個禮拜所受之傷害即可痊癒，
    業如前述，核其錯誤應屬動機錯誤，非意思表示錯誤，而此
    動機有誤既非當事人之資格，更非物之性質有錯誤，則依前
    開說明，原告亦不得依民法第738 條第3 款規定撤銷本件和
    解契約。
七、原告於本院97年9 月23日言詞辯論時，雖另主張依民法第22
    7 條規定，被告亦有不完全給付之情形等語。然所謂不完全
    給付係指債務人雖為給付，然給付之內容並不符合債務本旨
    而言（最高法院82年度台上字第2364號、93年度台上字第42
    號判決意旨參照），本件兩造簽訂和解書後，被告已依約給
    付4,000 元，原告亦已領取保險給付32,607元，為兩造所是
    認，可見被告已依和解契約為完全之給付甚明，是原告此部
    分主張亦顯有誤解，亦無足取
八、從而，原告提起本訴，主張其得銷撤與被告所訂立之和解契
    約，請求被告給付800,000 元，為無理由，應予駁回。其假
    執行之聲請，亦失所附麗，應併予駁回。
九、因本案事證已臻明確，原告其餘主張、陳述及所提之證據，
    經本院審酌後，認均與本案判斷結果無影響，毋庸再予一一
    審酌，附此敘明。
十、結論：本件原告之訴為無理由，依民事訴訟法第78條，判決
    如主文。
中    華    民    國    97    年    11    月    11    日
                  民事第一庭    法  官  高文淵
上列正本係照原本作成
如對本判決上訴，須於判決送達後20日內向本院提出上訴狀
中    華    民    國    97    年    11    月    11    日
                                書記官  許慧貞


司法院資訊處製作；財團法人民間司法改革基金會備份。
